臺灣高等法院高雄分院刑事判決
111年度侵上訴字第57號
上  訴  人  臺灣屏東地方檢察署檢察官
被      告  BQ000-A110122B男（詳如真實姓名對照表）

選任辯護人  孫安妮律師
上列上訴人因被告家暴妨害性自主案件，不服臺灣屏東地方法院
111年度侵訴字第5號，中華民國111年6月30日第一審判決（起訴
案號：臺灣屏東地方檢察署110年度偵字第6687號），提起上訴
，本院判決如下：
    主  文
上訴駁回。
    理  由
一、公訴意旨略以：被告代號BQ000-A110122B（真實姓名年籍詳
    卷、下稱B男）係告訴人代號BQ000-A110122號女子（民國93
    年2月間出生，真實姓名年籍詳卷、下稱甲 ）之叔叔，2人
    間具有家庭暴力防治法第3條第4款所定之旁系血親之家庭成
    員關係。被告B男(下稱被告)竟分別為下列之行為：
  ㈠基於對未滿14歲之女子為強制猥褻之犯意，於102年7、8月間
    (即告訴人甲 從國小三年級升國小四年級之暑假期間)，在
    被告位於屏東縣鹽埔鄉住處(地址詳卷)之房間內，違反甲 
    之意願，撫摸甲 之生殖器，並對甲 恫稱：不能講出去，不
    然要將妳自慰之事講出去等語，而對甲 強制猥褻得逞。
  ㈡基於對未滿14歲之女子為強制性交之犯意，於102年7、8月間
    (即甲 從國小三年級升國小四年級之暑假期間)，在上開住
    處客廳內，違反甲 之意願，撫摸甲 之生殖器，復以手指插
    入甲 之陰道內抽動，對甲 為強制性交得逞。
  ㈢因認被告就前揭㈠所為，係犯刑法第224條之強制猥褻罪，而
    有同法第222條第1項第2款之情形，應論以同法第224條之1
    之對未滿14歲之女子犯強制猥褻罪嫌；就前揭㈡所為，係犯
    刑法第222條第1項第2款之對未滿14歲之女子為強制性交罪
    嫌。　　
二、檢察官就被告犯罪事實，應負舉證責任，並指出證明之方法
    ；又犯罪事實應依證據認定之，無證據不得認定犯罪事實；
    不能證明被告犯罪者，應諭知無罪之判決，刑事訴訟法第16
    1條第1項、第154條第2項、第301條第1項分別定有明文。而
    認定不利於被告之證據須依積極證據，苟積極證據不足為不
    利於被告事實之認定，即應為有利被告之認定，更不必有何
    有利之證據；又犯罪事實之認定，應憑證據，如無相當之證
    據，或證據不足以證明，自不得以推測或擬制之方法，以為
    裁判之基礎。另依刑事訴訟法第161條第1項規定，檢察官對
    於起訴之犯罪事實，仍應負提出證據及說服之實質舉證責任
    ，倘其所提出之證據，不足為被告有罪之積極證明，或其指
    出證明之方法，無從說服法院以形成被告有罪之心證，基於
    無罪推定之原則，自應為被告無罪判決之諭知（最高法院92
    年台上字第128號判決參照）。
三、檢察官認被告涉有前揭罪嫌，無非係以：被告於警詢及偵查
    之供述、證人即告訴人甲○ 於警詢及偵查之指證。性侵害案
    件通報表、屏東縣政府110年11月22日屏府社工字第1105444
    7900號函所附個案彙總報告、原審109年度侵訴字第54號刑
    事判決，為其主要論斷之依據。
四、訊據被告堅決否認有何公訴意旨所指上開犯行，辯稱：我沒
    有於上開時地對甲 為強制猥褻及強制性交行為，我不知道
    甲 為何會對我為不利之陳述等語。經查：
  ㈠按被害人之為證人，與通常一般第三人之為證人不同。被害
    人就被害經過所為之陳述，其目的在於使被告受刑事訴追處
    罰，與被告處於絕對相反之立場，其陳述或不免渲染、誇大
    。故被害人就被害經過所為之指述，不得作為認定犯罪之唯
    一證據，仍應調查其他補強證據以擔保其指證、陳述確有相
    當之真實性。是被害人縱立於證人地位具結而為指證、陳述
    ，其供述證據之證明力仍較與被告無利害關係之一般證人之
    陳述為薄弱。從而，被害人就被害經過之陳述，除須無瑕疵
    可指，且須就其他方面調查又與事實相符，亦即仍應調查其
    他補強證據以擔保其指證、陳述確有相當之真實性，而為通
    常一般人均不致有所懷疑者，始得採為論罪科刑之依據，非
    謂被害人已踐行人證之調查程序，即得恝置其他補強證據不
    論，逕以其指證、陳述作為有罪判決之唯一證據。此所謂補
    強證據，係指除被害人之陳述本身以外，其他足以證明其陳
    述之被害事實確實具有相當程度真實性之證據而言。次按性
    侵案件之被害人證言雖非不能作為證據，但應有補強證據資
    以補強其證言。此之補強證據，必須係與被害人陳述被害之
    經過有關聯性，但與被害人證言不具同一性之別一證據，始
    具適格性。故如以其他證人資為補強被害人之證言者，即應
    就該證人之「證詞組合」分別其內容類型而為不同之評價，
    其被評定為與被害人之陳述具有同一性或重複性之「累積證
    據」（如轉述被害人陳述其被害經過之傳聞供述），即非適
    格之補強證據。
　㈡本件告訴人甲 於警詢、偵查之證述，有下列明顯歧異，容有
    瑕疵，尚難遽採： 
  ⒈就遭被告性侵害之次數，甲 於警詢證稱：他摸我下體「4-5
    次」等語（警卷第7頁反面）；於偵查則證稱：他摸我下體
    ，大概「2-3次」左右等語（偵卷第39頁）。
　⒉就遭被告性侵害之時間，甲 於警詢證稱：第一次發生在我就
    讀「國小三年級的暑假」，第二次是發生在「國小四年級時
    」等語（警卷第9頁）；於偵查則證稱：第一次是在「國小
    三升四的暑假」，第二次是我「國小三升四的那個暑假」，
    跟第一次隔多久我不記得等語（偵卷第39-40頁）。
　⒊就第1次遭被告性侵害時，被告究竟有無以手指插入甲 之陰
    道內，甲 於警詢證稱：第一次他慢慢接近我並將手伸進去
    我的内褲裡面摸下體，第二次叫我坐好後就把手伸進我内褲
    裡面，而且「每一次都有伸進去陰道裡面」等語（警卷第9
    頁）；於偵查則證稱：第一次被告從我後面摸過來，被告摸
    我下體，手有伸進我的褲子裡摸，我不記得當時叔叔（即被
    告）「有無將手指插進我的生殖器」等語（偵卷第39-40頁
    ）。
　⒋就性侵害當時，被告有無以言語威脅甲 ，被告於警詢係證稱
    ：（問：被告摸你的身體時有沒有跟你說什麼話？）「都沒
    有」等語（警卷第9頁反面）；於偵查則證稱：第一次叔叔
    摸我時，「叔叔拿小時候的事情威脅我，說我小時候他有看
    到我在他房間自慰過，要我不能講出去，不然他也要把我之
    前的事講出去」，第二次被告沒有講讓我不敢反抗的話等語
    （偵卷第40頁）。
　⒌就性侵害當時，被告有無脫下甲 的褲子跟內褲，甲 於警詢
    及偵查中均證稱被告當時係將手伸進内褲裡面摸等語（警卷
    第9頁、偵查卷第39-40頁），惟其另於警詢證稱：他會將我
    的褲子內褲拉到一半，沒有整件脫掉，但並不是每一次都有
    脫等語（警卷第11頁反面）。
　⒍由上可知，甲 於警詢及偵查就性侵次數、性侵過程之指訴先
    後出入甚鉅，且就構成犯罪之重要基礎事實（即第1次是否
    有插入陰道之行為），先後所證已屬明顯歧異，衡情倘若真
    有其事，甲 理論上雖可能就若干細節遺忘或錯置，此固為
    人情之常，但上開各節均非細微情事，尚不至輕易淡忘，且
    陳述上縱有若干出入，亦不至有完全相反陳述之理。綜合上
    情以觀，甲 所述顯有諸多瑕疵，是否足以採信，要非無疑
    。
  ㈢告訴人甲 於警詢、偵查之證述與常情亦有不符之處，實難遽
    採：
　⒈甲於警詢證稱被告摸其下體4-5次，與其於偵查所證係有不符
    ，已如前述，而甲 於警詢既為上開證稱，衡情若確有上開
    情事發生，縱甲 有因時間久遠而無法完整及明確記憶每次
    遭性侵害之細節，但既係甲 親身經歷，當不致於會有全然
    無法回憶及陳述部分內容之情，惟甲 卻另於警詢證稱：（
    問：你是否能對每一次摸下體的情形作具體陳述？）我只能
    針對其中2次講等語（警卷第9頁），顯與常情不符，其前揭
    指述之真實性，尚非無疑。
　⒉另就甲 指述第1次遭被告性侵之過程，當時除甲 及被告在場
    外，另甲 之2位堂妹即被告之2位女兒亦同時在場一情，業
    據甲 於警詢及偵查證述在卷（警卷第9頁、偵卷第39-40頁
    ），復依甲 於偵查所證：第一次那天在被告房間玩電腦的
    樣子，2個堂妹跟我一起在裡面，堂妹當時分別就讀幼稚園
    中班跟大班，我當時跟中班的堂妹坐在同一張椅子上，我坐
    在椅子的靠後側，堂妹坐在椅子的前側，另一個大班的堂妹
    可能站在旁邊看我們玩電腦等語（偵卷第39-40頁），可知
    上情若確屬真實，該2位堂妹不僅在場，還與甲 甚為接近，
    則不論被告於當時是摸了如甲 於警詢時所稱之5-6分鐘或係
    偵查所稱之3分鐘（警卷第9頁、偵卷第39-40頁），在時間
    並非僅有短短數秒鐘之情況下，衡情被告若確有前揭舉動自
    屬極易遭旁人查覺，自難以想像被告何以非要在此種狀況下
    為前揭強制猥褻行為，甚且於被告為前開行為後，還如甲 
    所稱並未遭該2位堂妹所發現（偵卷第40頁），故甲 此部分
    所指亦與常理有違，是否可採，自非無疑。
  ㈣本件除告訴人甲 之指訴外，尚欠缺其他補強證據資以佐證補
    強：
　1.觀諸卷附性侵害案件通報表上之記載（原審不得閱覽卷第21
    頁及反面），係相關單位協助通報甲 遭被告性侵害一事，
    屬於性侵害案件之通報紀錄，並不足以補強甲 所為證述之
    憑信性。
　2.另觀諸個案彙總報告之記載，係關於甲 或其親屬、家屬之
    陳述及輔導甲 之書面資料，除所載輔導甲 之部分外，其上
    所記載與本案有關部分，就來源為甲 部分，自係轉述甲 所
    陳被害經過之陳述，均屬於與甲 證述具有同一性之「累積
    證據」，依前揭說明，自非適格之補強證據。
　3.上開彙總報告上雖有記載：甲 想到仍會感到難過哭泣，會
    對被告感到生氣、噁心或厭惡；甲 於於會談陳述案發過程
    ，甲 情緒並不穩定，且有哭泣狀況等情（原審不得閱覽卷
    第35-36、43頁），惟甲 係於110年5月間始接受社工等人員
    會談，其彙整報告上所為有關甲 陳述及訪談情緒狀態，與
    起訴案發時間相隔近8年，其上開陳述之情緒反應記載，並
    未經進一步精確之鑑定評估，自難僅憑上開記載，遽行認定
    甲 確有因本案性侵害造成心理創傷之反應。況且，依該彙
    總報告之訪談紀錄，係記載案主即甲 自述於「小學6年級」
    遭遇、表示「6年級開始」就遭受被告性猥褻（原審不得閱
    覽卷第33、36頁），與甲 前揭於警詢及偵查所指稱之案發
    時間顯有不符。又依該彙總報告記錄，本件係經由甲 家族
    人員通報，而初始訪談對象，並非甲 ，而係甲 之伯母，且
    甲 之伯母表示自己的女兒遭被告性侵因而通報出甲 之情，
    業據該彙總報告載明（原審不得閱覽卷第30-31頁），然此
    顯與甲 於警詢陳稱：當時都沒有人發現，都沒有人看到，
    且其未曾告知家人或友人，也未寫下日記或留下其他書面紀
    錄等語（警卷第9頁及反面、11頁反面），亦即本案除甲 之
    外，根本沒有任何人知悉此事而有不符。是甲 之伯母究係
    如何知悉上情，是否為傳聞證據，均非無疑；且甲 之伯母
    表示其女兒有遭被告性侵，其與被告有此等恩怨嫌隙情事，
    是上開彙總報告此部分之記載，尚難做為認定被告有性侵害
    之適格補強證據。
　4.此外，原審109年度侵訴字第54號刑事判決所認定被告犯罪
    之時間、對象均與本案不同，有該份判決書附卷可參（偵卷
    第71-86頁），尚難據此推論被告即有為本件犯行，是上開
    判決亦難執為對被告不利之認定。  
　㈤檢察官於本院審理中雖請求函查：本案最初訪談對象為何不
    是甲 本人，而是甲 伯母等情，屏東縣政府對此函覆：本府
    於110年4月20日接獲甲 性侵害通報，由於該通報內容無任
    何連繫甲 資訊，考量此案疑似為家內案件，經評估後連繫
    通報單上安全連繫人伯母，確認甲 學校及案件概況，確認
    甲 相關資訊後才進行初步訪視甲 ，此有111年10月24日屏
    東縣政府屏府社工字第11161525200號文在卷可稽。惟依上
    開函文只能知悉本件性侵害通報過程及受訪談人為何受訪之
    緣由順序，尚難據此而為不利被告之認定。
  ㈥綜上所述，本件依檢察官所提各項證據，就被告究否確有前
    揭犯行，本院認為仍存有合理之懷疑，猶未到達確信其為真
    實之程度，自不能遽認被告確有被訴之犯行。此外，復查無
    其他積極證據足以證明被告確有檢察官所指之犯行，揆諸首
    揭法律規定與說明，既無足夠證據確信公訴意旨之指述為真
    實，不能證明被告犯罪，自應為被告無罪之諭知。
五、原審因而以不能證明被告犯罪，而為被告無罪之諭知，核無
    違誤；檢察官上訴意旨，猶執前詞，指摘原判決不當，為無
    理由，應予駁回。
據上論結，應依刑事訴訟法第368條，判決如主文。
本件經檢察官吳紀忠偵查起訴，由檢察官潘國威提起上訴，檢察
官李啓明到庭執行職務。
中　　華　　民　　國　　111 　年　　12　　月　　8 　　日
                  刑事第六庭    審判長法  官  李政庭
                                      法  官  毛妍懿
                                      法  官  施柏宏
以上正本證明與原本無異。
檢察官如不服本判決應於收受本判決後20日內向本院提出上訴書
狀，其未敘述上訴理由者，並得於提起上訴後20日內向本院補提
理由書狀（均須按他造當事人之人數附繕本）「切勿逕送上級法
院」。
本判決須符合刑事妥速審判法第9條之規定始得上訴。
刑事妥速審判法第9條規定：
除前條情形外，第二審法院維持第一審所為無罪判決，提起上訴
之理由，以下列事項為限：
一、判決所適用之法令牴觸憲法。
二、判決違背司法院解釋。
三、判決違背判例。
刑事訴訟法第377條至第379條、第393條第1款規定，於前項案件
之審理，不適用之。
中　　華　　民　　國　　111 　年　　12　　月　　8 　　日
                                      書記官  沈怡瑩